臺灣嘉義地方法院刑事判決　　　　　　93年度交簡上字第52號
上　訴　人　臺灣嘉義地方法院檢察署檢察官
被　　　告　甲○○
上列上訴人因過失傷害案件，不服中華民國93年4月30日本院嘉
義簡易庭92年度交簡字第1037號第一審判決（臺灣嘉義地方法院
檢察署檢察官聲請簡易處刑案號92年度偵字第5744號），提起上
訴，本院管轄之第二審合議庭判決如下：
    主  文
上訴駁回。
    事  實
一、甲○○於民國92年3月11日上午7時40分許，駕駛車牌號碼3
    Ｗ─6535號自用小客車，沿嘉172線公路由布袋往義竹方向
    行駛，途經該路段3公里4百公尺處即嘉義縣布袋鎮永安里
    271號前，原應注意車前狀況，採取必要之安全措施，而當
    時並無不能注意之情事，竟疏於注意車前狀況，貿然行駛，
    致所駕上開車輛之右前後視鏡擦撞路邊行走之行人林鐘琥珀
    ，致林鐘琥珀顱內顳葉額葉腦膜下出血、蜘蛛膜下腔出血、
    深部頭皮撕裂傷約5公分之傷害。甲○○於車禍發生後，託
    人電話報案，並已報明其姓名、地點，請警方前往處理，通
    知救護車將林鐘琥珀送醫救治，並接受裁判。
二、案經林鐘琥珀訴由嘉義縣警察局布袋分局報請臺灣嘉義地方
    法院檢察署檢察官偵查，聲請簡易判決處刑。
    理  由
一、認定犯罪事實所憑之証據及理由：
(一)訊據被告甲○○對於前開犯罪事實坦承不諱，且有告訴人
    林鐘琥珀之指訴、道路交通事故現場圖、調查報告表(一)、(二)
    各1份、現場及車輛照片6幀、告訴人受傷診斷證明書1份足
    堪佐証，核與被告自白一致，自堪信為真實。而被告行經前
    開地點係市場附近人車擁擠路段，亦有照片可資參照，被告
    原應注意車前狀況，減速慢行、小心通過，竟未注意，以致
    擦撞告訴人，為本案肇事原因，案經送臺灣省車輛行車事故
    覆議鑑定委員會鑑定結果，亦同此見解，認「甲○○駕駛自
    小客車，行經市場旁人車擁擠路段未充分減速慢行注意車前
    狀況，小心通過，為肇事原因，行人林鐘琥珀無肇事因素」
    ，此有該委員會93年2月23日府覆議字第9211496號函復覆議
    意見書1份在卷可稽，被告對於本案車禍之過失應堪認定。
    又告訴人之受傷與被告之過失行為間具有相當因果關係，被
    告之過失傷害犯行堪予認定。
(二)上訴人雖主張本案告訴人因被告過失駕車所受之傷害，業已
    造成中度認知功能障礙及雙側聽神經受損等傷害，該傷害是
    否為重傷害，原審未予調查，且被告尚未與告訴人和解，原
    審僅判處有期徒刑2月，顯屬過輕等情。經查：
１、告訴人於車禍受傷當時即92年3月間送醫時，「意識不清，
    經治療後意識恢復清楚，四肢無力現象，有記憶差、步伐不
    穩現象，但無重大不治之傷害、亦無難治之傷害」等情，有
    財團法人長庚紀念醫院嘉義分院於93年1月5日以（93）長庚
    嘉字第009號函在卷可稽。又告訴人雖另以其於93年3月9日
    接受腦波誘導檢查，診斷出「右耳八十分貝、左耳七十分貝
    」之雙耳聽力障礙，認已達重傷程度云云，然「告訴人之聽
    力損失，係於本案車禍發生約一年後測知，且以告訴人兩側
    聽力皆有受損，加上頭部外傷之病史，有可能為外傷所導致
    ，惟在前揭醫院就醫紀錄中並沒有受傷前的聽力檢查報告以
    供參考比較，無法就此與車禍之因果關係為明確結論」，亦
    有前揭長庚醫院嘉義分院於93年3月30日以（93）長庚院嘉
    字第260號函在卷可參。故依前揭函釋分析，告訴人於92年3
    月11日車禍發生時之傷害並非重傷害，而事後於93年3月間
    之雙耳聽力障礙，與車禍間亦無明確之因果關係，應堪認定
    。
２、本案嗣經送請財團法人長庚紀念醫院林口分院函詢本案告訴
    人之中度認知功能障礙及雙側聽神經受損是否為重傷害及何
    原因造成，經該院函復稱：「認知功能障礙部分，應與其左
    側顳葉腦軟化 (即腦細胞受損死)有關，至於是否為92年3月
    11日之車禍引起，須參考發生車禍當時處理醫院的檢查，包
    括腦部電腦斷層檢查始可評估，另雙側神經受損部分，因有
    多重造成因素，無法僅據病患於本院就診之紀錄予以評估，
    須參考發生當時處理醫院之紀錄為宜。」有該院93年10月12
    日 (93)長庚院法字第0841號函可稽。依本件函釋，告訴人
    之傷勢究竟是否為重傷害及是否因車禍所引起等情，仍無明
    確之依據可循。本院復送請該院查明，嗣經函復：「依其病
    情研判，病患之認知功能障礙係屬多重因素所導致，例如腦
    出血或腦損傷皆可能造成上述之傷害。惟病患於車禍前並無
    施作認知功能障礙之評估，故實無法確定其認知功能障礙是
    否直接由腦出血所造成。另病患認知功能障礙是否已達醫學
    上重大不治或難治之傷害，建議仍需持續回診追縱檢查，再
    行評估。」、「病患有可能聽得到各單獨之純音，卻無法理
    解整體語音之含義…且病患於事故前之聽力如屬正常，研判
    此病患之聽能應有受損，然語言理解程度無法由現有資料加
    以斷定。」亦有該院94年5月10日 (94)長庚院法字第0099號
    函附卷足憑。依前揭函文之內容研判，告訴人之認知功能障
    礙是否為重傷害猶有商榷之空間，而醫學上亦無法判斷該項
    傷害是否為本案車禍所造成，至於聽神經受損部分亦同，故
    本案告訴人所受之傷害既無明確之証據足以証明其為重傷害
    ，其傷害復無法証明係由被告所造成，依法自應為有利於被
    告之認定。
３、至於告訴人及公訴人於本院審理中提出財團法人長庚紀念醫
    院林口分院診斷証明書影本、勞工保險殘廢診斷証明書影本
    、X光二科檢查會診及報告單影本、神經心理學檢查報告單
    影本、神經內科一科檢查報告單影本、誘導腦波檢查單影本
    、診斷証明書各1件、財團法人長庚紀念醫院嘉義分院94年3
    月9日所作純聽力檢查及腦波誘導檢查之檢查表及報告單各5
    件、中華民國身心障礙手冊及全民健保重大傷病卡影本，被
    告所提出之照片及光碟等件，業經本院審酌，惟與本案之判
    決基礎尚不生影響等情，附此敘明。
二、論罪科刑之理由：
(一)核被告甲○○所為，係犯刑法第284條第1項前段之過失傷害
    罪。被告於車禍發生後，託人電話報案，並已報明其姓名、
    地點，請警方前往處理，通知救護車將林鐘琥珀送醫救治，
    自首而接受裁判，有處理員警即嘉義縣警察局朴子分局東石
    派出所員警郭瑞坤填具之自首報告書1份在卷可稽，核與自
    首要件相符，應依刑法第62條前段規定減輕其刑。
(二)原審依上述事証，適用刑事訴訟法第449條第1項、第454條
    第2項，刑法第284條第1項前段、第41條第1項前段、第62
    條前段，罰金罰鍰提高標準條例第1條前段、第2條，並審
    酌被告之犯罪情狀，量處被告因過失傷害人，處有期徒刑2
    月，如易科罰金，以300元折算1日。經核原審認定事實及適
    用法律均無不合，量刑亦屬妥適，上訴人指摘原審認事用法
    尚有違誤等情，並無理由，應予駁回。
三、適用法律依據：
    刑事訴訟法第455條之1第1項、第3項、第368條。
本案經檢察官古富祺到庭執行職務
中    華    民    國    94    年    8      月    18   日
                   刑事第五庭  審判長  法  官
                                       法  官
                                       法  官
右正本證明與原本無異。
本件不得上訴。
中    華    民    國    94    年    8      月    18   日
                                       書記官
附錄本案論罪科刑法條全文
刑法第284條第1項：
因過失傷害人者，處6月以下有期徒刑、拘役或5百元以下罰金，
致重傷者，處1年以下有期徒刑、拘役或5百元以下罰金。
